臺灣橋頭地方法院刑事判決　
111年度審訴字第449號
公  訴  人  臺灣橋頭地方檢察署檢察官
被      告  吳正忠


上列被告因妨害公務等案件，經檢察官提起公訴（111年度偵字
第11764號），嗣被告就被訴事實為有罪之陳述，經本院告知簡
式審判程序之旨，並聽取當事人之意見後，由本院合議庭裁定改
由受命法官獨任進行簡式審判程序，判決如下：
    主  文
吳正忠犯不能安全駕駛動力交通工具罪，處有期徒刑伍月，如易
科罰金，以新臺幣壹仟元折算壹日。又犯駕駛動力交通工具妨害
公務執行罪，處有期徒刑陸月，如易科罰金，以新臺幣壹仟元折
算壹日。應執行有期徒刑拾月，如易科罰金，以新臺幣壹仟元折
算壹日。
    事  實
一、吳正忠於民國111 年7 月24日14時至20時許，在其友人位於
    高雄市鳥松區某址住處內飲用啤酒後，吐氣所含酒精濃度達
    每公升0.25毫克以上之程度，猶基於不能安全駕駛動力交通
    工具之犯意，於同日20時許，自該處騎乘車牌號碼000-000
    號普通重型機車（下稱甲車）上路，而於同日20時58分許，
    行經高雄市仁武區仁勇路與仁忠路交岔口時，未打方向燈且
    紅燈右轉，適有高雄市政府警察局仁武分局澄觀派出所員警
    方昱文、黃志旭騎乘警用機車行經該處，隨即示意吳正忠停
    車接受盤查。詎吳正忠因斯時酒後騎車，為躲避盤查竟騎乘
    甲車逃逸，員警方昱文遂騎乘車牌號碼000-0000號警用機車
    （下稱乙車）跟隨在後。其後，吳正忠於同日21時許，騎乘
    甲車行經高雄市○○區○○○街00號前，見方昱文騎乘乙車在甲
    車前方阻止其前進，其明知方昱文係依法執行職務之公務員
    ，竟基於駕駛動力交通工具妨害公務執行、損壞公務員職務
    上掌管之物品之犯意，騎乘甲車衝撞乙車欲逃離現場，以此
    強暴方式對依法執行公務之公務員施強暴行為，致方昱文摔
    車倒地而受有左膝及左足擦挫傷等傷害（所涉傷害罪嫌部分
    ，未據告訴），並導致乙車削土除、把手蓋、左拉桿及下導
    流損壞。嗣吳正忠騎乘甲車行經高雄市○○區○○街000巷0號前
    ，因擦撞路邊水槽倒地後為警逮捕，並經警於同日21時12分
    許，測得其吐氣酒精濃度為每公升0.63毫克，始查悉上情。
二、案經高雄市政府警察局仁武分局報告臺灣橋頭地方檢察署檢
    察官偵查起訴。　　
    理  由
一、上揭犯罪事實，業據被告於本院審理中坦承不諱（見本院卷
    第64、71頁），並有高雄市政府警察局仁武分局澄觀派出所
    111年7月24日職務報告、高雄市政府警察局仁武分局澄觀派
    出所110年7月24日勤務分配表、高雄市政府警察局仁武分局
    酒後駕車駕駛人酒精測定紀錄表、財團法人工業技術研究院
    呼氣酒精測試器檢定合格證書、高雄市政府警察局舉發違反
    道路交通管理事件通知單、義大醫院財團法人義大大昌醫院
    診斷證明書、密錄器翻攝畫面擷取照片、警用機車車損照片
    、被告所騎乘機車車損照片、員警方昱文傷勢照片、駕駛人
    車籍詳細資料報表、公路監理電子閘門車號查詢機車車籍、
    高雄市政府警察局仁武分局111年9月23日高市警仁分偵字第
    11173491600號函檢附111年9月21日職務報告、傷勢、車損
    照片及估價單等在卷可稽（見警卷第11頁、第21至31頁、第
    39頁、第43至69頁；本院卷第41至59頁），足認被告之任意
    性自白與事實相符，應堪採信。本案事證明確，被告犯行堪
    予認定，應依法論科。
二、論罪科刑：
  ㈠論罪部分
　1.按刑法第135條第1項之妨害公務罪，以行為人對於公務員依
    法執行職務時，施以強暴、脅迫，即屬當之；所稱「強暴」
    ，係指一切有形力即物理力之行使而言，不問其係對人或對
    物為之均包括在內，並不以對於公務員之身體直接實施暴力
    為限，凡以公務員為目標，而對物或對他人施暴力，其結果
    影響及於公務員之執行職務者，亦屬之（最高法院84年度台
    非字第333號判決意旨參照）。次按刑法第138條毀損公務員
    職務上掌管之物品罪，所稱之「公務員職務上掌管之物品」
    ，係指該物品為公務員本於職務上之關係所掌管者而言，若
    與其職務無關，僅供日常使用之物品，縱予損壞，除論以一
    般毀損罪外，則難以該條之罪相繩。依警察機關公務車輛使
    用管理要點規定，警察人員對執勤務時所配備使用之車輛，
    有保管維護之責，是警察執行巡邏等勤務所駕駛之巡邏車，
    自屬其職務上掌管之物品（最高法院96年度台上字第4654號
    判決參照）。又刑法第138條之毀損公務員職務上掌管之物
    品罪，祇要對於公務員職務上所掌管之物品，有毀棄、損壞
    、隱匿或致令不堪用之任一行為，罪即成立，不以兼具為限
    ，而組成車輛之任一零件與配備，均具有其特定之功能性，
    如遭破壞，自足減損各該零件之功能及作用，降低車輛駕駛
    之安全性，並造成修復或更換零件之財物損失，均足成立損
    壞物品之罪（最高法院88年度台上字第3742號判決要旨參照
    ）。查員警方昱文所騎乘之乙車，係用以執行巡邏勤務、跟
    監、追緝人犯等公務上所用之車輛，自屬公務員即警員於職
    務上關係所掌管之物品，而被告為躲避警員攔查，騎乘甲車
    衝撞乙車之強暴作為，已妨害警員依法執行公務，並因此致
    乙車受有損壞，自足成立駕駛動力交通工具妨害公務執行罪
    及損壞公務員職務上掌管之物品罪。
　2.核被告所為，係犯刑法第185條之3第1項第1款之不能安全駕
    駛動力交通工具罪、刑法第135條第3項第1款之駕駛動力交
    通工具妨害公務執行罪及刑法第138條之損壞公務員職務上
    掌管之物品罪。另起訴書就被告上揭騎乘甲車衝撞乙車之犯
    行雖僅認涉犯刑法第135條第3項第1款之駕駛動力交通工具
    妨害公務執行罪，漏未論及刑法第138條之損壞公務員職務
    上掌管之物品罪部分，惟此部分與起訴且經論罪之妨害公務
    之罪，具想像競合犯之裁判上一罪關係，自亦為起訴效力所
    及，並經本院踐行上開罪名告知（見本院卷第64、70頁），
    應無礙於被告防禦權之行使，本院自得併予審究。
  3.被告以一騎乘車輛衝撞警用機車之行為，同時對依法執行職
    務之公務員施強暴行為及使公務員職務上掌管之警車受損，
    係以一行為同時觸犯上開2 罪，為想像競合犯，應依刑法第
    55條前段規定，從一重之駕駛動力交通工具妨害公務執行罪
    處斷。
　4.被告所犯上開2 罪（不能安全駕駛動力交通工具罪、駕駛動
    力交通工具妨害公務執行罪）間，犯意各別，犯罪時間不同
    ，且行為互殊，應予分論併罰。
 ㈡本院審酌被告前已有2 次酒後駕車紀錄（第1 次於108年間經
   檢察官緩起訴，第2 次於111年間經法院判處有期徒刑3 月，
   併科罰金新臺幣1 萬元），本案已屬被告第3次再犯酒後駕車
   犯行，有臺灣高等法院被告前案紀錄表在卷可查，其於酒後
   吐氣所含酒精濃度高達每公升0.63毫克，超過法定標準值數
   倍之情形下，仍貿然騎車上路，顯見其漠視一般往來之公眾
   及駕駛人之用路安全，且政府各相關機關業就酒醉駕車之危
   害性以學校教育、媒體傳播等方式一再宣導，為時甚久，被
   告應對於該項誡命知之甚詳，猶不知警惕，再犯本案相同之
   公共危險罪，顯然欠缺守法意識，對社會危害性非低；又被
   告為躲避追查，於員警依法執行職務時，以騎乘車輛衝撞警
   車之方式對員警施加暴力，並損壞公物，蔑視國家公權力，
   影響公務順利執行，危害員警執行職務之嚴正性及執法尊嚴
   ，並可能危及值勤員警之生命、身體安全，對於社會公共秩
   序及值勤員警之人身安全造成影響，顯然欠缺法治意識，所
   為誠值非難；惟念及被告犯後始終坦承犯行，並已賠償高雄
   市政府警察局仁武分局澄觀派出所警用機車之維修費用新臺
   幣（下同）6,100元，復經被害人方昱文同意，分期賠償被害
   人方昱文40,000元（見本院卷第66頁），被告已有知錯悔改
   之意及修補其所生損害之犯後態度，兼衡被告本案犯罪動機
   、目的、手段、情節與其自述高職畢業之教育程度、目前擔
   任工廠印刷人員、月收入約40,000元之經濟狀況、未婚，無
   子女需扶養（詳見本院卷第75頁）等一切情狀，分別量處如
   主文所示之刑，並均諭知如易科罰金之折算標準。再審酌被
   告本案所犯2 罪之時間關連性雖相近，但犯罪類型、所為犯
   行之行為與侵害法益不同及被告整體犯行之應罰適當性等總
   體情狀，定其應執行刑如主文所示，並諭知如易科罰金之折
   算標準。
據上論斷，應依刑事訴訟法第273 條之1 第1 項、第299 條第1
項前段，判決如主文。
本案經檢察官張家芳提起公訴，檢察官李門騫到庭執行職務。
中　　華　　民　　國　　111 　年　　10　　月　　18　　日
                  刑事第五庭  法　官  林永村
以上正本證明與原本無異。
如不服本判決應於收受送達後20日內向本院提出上訴書狀，並應
敘述具體理由；如未敘述上訴理由者，應於上訴期間屆滿後20日
內向本院補提理由書（均須按他造當事人之人數附繕本）「切勿
逕送上級法院」。
                              書記官  陳昱良
中　　華　　民　　國　　111 　年　　10　　月　　18　　日
附錄論罪之法條：
中華民國刑法第135條
對於公務員依法執行職務時，施強暴脅迫者，處3年以下有期徒
刑、拘役或30萬元以下罰金。
意圖使公務員執行一定之職務或妨害其依法執行一定之職務或使
公務員辭職，而施強暴脅迫者，亦同。
犯前二項之罪而有下列情形之一者，處6月以上5年以下有期徒刑
：
一、以駕駛動力交通工具犯之。
二、意圖供行使之用而攜帶兇器或其他危險物品犯之。
犯前三項之罪，因而致公務員於死者，處無期徒刑或7年以上有
期徒刑；致重傷者，處3年以上10年以下有期徒刑。
中華民國刑法第138條
毀棄、損壞或隱匿公務員職務上掌管或委託第三人掌管之文書、
圖畫、物品，或致令不堪用者，處5年以下有期徒刑。
刑法第185條之3第1項第1款
駕駛動力交通工具而有下列情形之一者，處3 年以下有期徒刑，
得併科30萬元以下罰金：
一、吐氣所含酒精濃度達每公升0.25毫克或血液中酒精濃度達百
    分之0.05以上。